【裁判字號】    89,訴,3117
【裁判日期】    890831
【裁判案由】    清償借款
【裁判全文】
臺灣臺北地方法院民事判決  八十九年度訴字第三一一七號
    原      告  新光人壽保險股份有限公司
                              .
    法定代理人  甲○○      住.
    訴訟代理人  丙○○      住.
    被      告  乙○○      住.
右當事人間請求清償借款事件，本院判決如左：
    主      文
被告應給付原告新臺幣壹佰拾萬貳仟零陸拾伍元，及自民國八十七年十二月三十
日起至清償日止，按年息百分之九點六二五計算之利息，暨自民國八十七年十二月三
十日起至清償日止，按上開利率百分之二十計算之違約金。
訴訟費用由被告負擔。
    事      實
甲、原告方面：
一、聲明：如主文所示。
二、陳述：緣被告蔡宗( 業經臺灣士林地方法院另案判決 )於民國八十三年五月十
    日邀同其妻即被告乙○○為連帶保證人，向原告借款新臺幣( 下同 )二百萬元，
    借款期間自八十三年五月二十三日起至一百零三年五月二十三日止，約定利息按
    年利率百分之九點六二二五計算，並同意隨原告基本放款利率調整，自借款日起
    共分二百四十期按月平均攤還本息，如有一期未清償本息時，借款人即喪失期限
    之利益，視為全部到期，應立即全部攤還，並於遲延給付時，逾期在六個月以內
    者，按上開利率百分之十，逾期超過六個月之部分，則按上開利率百分之二十計
    算違約金，且由被告蔡宗提供其所有門牌號碼臺北市○○○路○段一八八號二
    樓之一房地向原告設定本金最高限額二百四十萬元抵押權作為借款之擔保，詎被
    告僅繳納本息至八十六年十月二十三日止即拒不繳付，本件借款視為全部到期，
    乃據原告向鈞院聲請拍賣被告蔡宗提供前開借款擔保之不動產，惟該不動產拍
    定後分配金額扣繳執行費、土地增值稅後僅獲分配八十萬九千五百零三元，依序
    抵償八十六年十月二十三日起至八十七年十二月二十九日止違約金、利息及本金
    之結果，現被告尚積欠本金一百三十三萬二千零六十五元，及自八十七年十二月
    三十日起至清償日止，按年息百分之九點六二五計算之利息，暨自民國八十七年
    十二月三十日起至清償日止，按上開利率百分之二十計算之違約金未償，為此依
    消費借貸及連帶保證之法律關係提起本訴。
三、證據：提出住宅貸款借據、保證書、抵押權設定契約書、其它約定事項、本院民
    事執行處分配期日通知、存款憑條、匯款回條聯各一件( 均影本 )為證。
乙、被告方面：
    被告未於言詞辯論期日到場，惟據其前提出書狀略稱：
    一、聲明：駁回原告之訴。
    二、陳述：
      (一)被告一直正常繳息，直到房子被法院拍賣後才未繳息，借據確係被告所親
          自簽名。
      (二)被告之夫蔡宗於八十三年間向原告借款二百萬元時，均如期繳付本金及
          利息，至八十六年間每年均以十二張支票還款，惟因被告之夫蔡宗於八
          十三年間擔任訴外人王敏向青創會借款之保證人，後因王敏創業不順，而
          欠下巨款，被告之夫蔡宗因此受波及，嗣經臺北企銀執行假扣押被告之
          夫蔡宗所有門牌臺北市○○○路○段一八八號二樓之一之商場店面，遂
          與原告商議每月僅支付利息，復因王敏確定無法正常清償債務，被告之夫
          蔡宗乃與原告商議以法院拍賣方式買回自己房產，嗣即由原告向法院聲
          請對上開房屋強制執行，前二次拍賣均告流標，迨至第三次拍賣本擬以被
          告乙○○之名義買回上開房屋，並與原告商議借款事宜，詎原告竟稱被告
          需先自行準備現金，且無法先行貸款與被告以提供買回之資金，被告遂因
          無法籌措款項而無法投標，後被告雖要求原告停止拍賣或由原告承受該房
          屋後再由被告買回，惟均未獲原告應允，最後該房屋則由第三人以八十九
          萬元之價格拍定，是被告對原告之欠款一直正常繳息，僅因原告處理不當
          且不顧被告權利，致被告房屋經法院拍賣後，仍積欠一百多萬元之借款，
          該不足清償部分自應由原告列為呆帳自行吸收。
    理      由
一、依卷附兩造簽訂之保證書載明：關於本契約如有紛爭時，以臺灣臺北地方法院為
    合意管轄法院，是兩造合意以本院為第一審管轄法院，故本院自應依法審理判決
    ；又本件被告未於言詞辯論期日到場，核無民事訴訟法第三百八十六條所列各款
    情形，爰准原告之聲請，由其一造辯論而為判決，合先敘明。
二、本件原告主張被告蔡宗( 業經臺灣士林地方法院另案判決 )於八十三年五月十
    日邀同其妻即被告乙○○為連帶保證人，向原告借款二百萬元，借款期間自八十
    三年五月二十三日起至一百零三年五月二十三日止，約定利息按年利率百分之九
    點六二二五計算，並同意隨原告基本放款利率調整，自借款日起共分二百四十期
    按月平均攤還本息，如有一期未清償本息時，借款人即喪失期限之利益，視為全
    部到期，應立即全部攤還，並於遲延給付時，逾期在六個月以內者，按上開利率
    百分之十，逾期超過六個月之部分，則按上開利率百分之二十計算違約金，且由
    被告蔡宗提供其所有門牌號碼臺北市○○○路○段一八八號二樓之一房地向原
    告設定本金最高限額二百四十萬元抵押權作為借款之擔保，詎被告僅繳納本息至
    八十六年十月二十三日止即拒不繳付，本件借款視為全部到期，乃據原告向本院
    聲請拍賣被告蔡宗提供前開借款擔保之不動產，惟該不動產拍定後分配金額扣
    繳執行費、土地增值稅後僅獲分配八十萬九千五百零三元，依序抵償八十六年十
    月二十三日起至八十七年十二月二十九日止違約金、利息及本金之結果，現被告
    尚積欠本金一百三十三萬二千零六十五元，及自八十七年十二月三十日起至清償
    日止，按年息百分之九點六二五計算之利息，暨自民國八十七年十二月三十日起
    至清償日止，按上開利率百分之二十計算之違約金之事實，業據提出住宅貸款借
    據、保證書、抵押權設定契約書、其它約定事項、本院民事執行處分配期日通知
    、存款憑條、匯款回條聯各一件為證，核屬相符，被告未到庭陳述，則原告主張
    之事實，自堪信為真實。被告雖辯稱：原告有欺瞞被告，致被告無法籌措資金買
    回上開房屋，故房屋拍賣不足額之部分應由原告自行吸收云云，惟未舉證以實其
    說，尚難採信。且按借用人應於約定期限內，返還與借用物種類、品質、數量相
    同之物，民法第四百七十八條前段著有明文，是本件原告既已將借款二百萬元交
    付予債務人蔡宗，且本件借款僅繳納本息至八十六年十月二十三日止乙節，既
    為被告所不爭執，則本件借款之清償期即已屆至，被告自應負保證責任將尚未清
    償部分之借款返還原告，其抗辯應由原告自行吸收云云，於法無據，尚難遽採。
    從而，原告基於消費借貸及連帶保證之法律關係，訴請保證人即被告給付本金一
    百三十三萬二千零六十五元，及自八十七年十二月三十日起至清償日止，按年息
    百分之九點六二五計算之利息，暨自民國八十七年十二月三十日起至清償日止，
    按上開利率百分之二十計算之違約金，於法有據，應予准許。
三、本件原告之訴為有理由，依民事訴訟法第三百八十五條第一項前段、第七十八條
    ，判決如主文。
中      華      民      國    八十九    年      八      月    三十一    日
                                     民事第二庭法      官  王佳惠
右正本證明與原本無異
如不服本判決應於判決送達後二十日內向本院提出上訴狀
中      華      民      國    八十九    年      九      月      五      日
                                               書  記  官  徐乙可


司法院資訊處製作；財團法人民間司法改革基金會備份。
